臺灣雲林地方法院刑事判決　　　　　　　100年度訴字第348號
公　訴　人　臺灣雲林地方法院檢察署檢察官
被　　　告　顏團騫
指定辯護人　本院公設辯護人許俊雄
上列被告因偽造有價證券等案件，經檢察官提起公訴（100 年度
偵字第1275號），本院判決如下：
    主  文
顏團騫犯偽造有價證券罪，處有期徒刑壹年陸月，如附表壹編號
一所示之偽造本票壹紙，沒收之。又犯偽造有價證券罪，處有期
徒刑壹年陸月，如附表壹編號二所示之偽造本票壹紙，沒收之。
又犯偽造有價證券罪，處有期徒刑壹年捌月，如附表壹編號三至
五所示之偽造本票共紙，均沒收之。又犯行使偽造私文書罪，
處有期徒刑月，如附表壹編號六所示之本票上偽造「江祥助」
之署名壹枚，沒收之。應執行有期徒刑貳年。緩刑年，並應按
如附表貳所示之方式，向被害人陳育惠支付如附表貳所示之金額
。如附表壹編號一至五所示之偽造本票共伍紙，及如附表壹編號
六所示之本票上偽造「江祥助」之署名壹枚，均沒收之。
    事  實
一、顏團騫因需錢孔急，為向在雲林縣莿桐鄉四合村永基45號經
    營檳榔攤之陳育惠借款，竟意圖為自己不法之所有及偽造有
    價證券之犯意，分別於附表壹編號一至五偽造日期欄所示之
    時間，在其位於雲林縣莿桐鄉四合村園子13號住處，偽造如
    附表壹編號一至五所示之本票後，於如附表壹編號一至五借
    款日期欄所示之時間，在陳育惠所經營之上開檳榔攤，分別
    向陳育惠佯稱伊同事「顏添福」、「江坤祥」及「洪文祥」
    等人欲借錢，因伊資金不夠，陳育惠倘借款與之，即可一同
    從中賺取利息，並持如附表壹編號一至五所示之本票向陳育
    惠以供擔保前揭借款而行使之，致陳育惠陷於錯誤，而交付
    如附表壹編號一至五借款金額欄所示之金額予顏團騫。又顏
    團騫為求能再次順利向陳育惠借得款項，另基於意圖為自己
    不法之所有及行使偽造文書之犯意，於附表壹編號六偽造日
    期欄所示之時間，在其上開住處，填載如附表壹編號六發票
    人、發票人之國民身分證統一編號、發票金額、到期日等各
    欄內所示之文字，未記載發票日之本票1 紙私文書後，再於
    如附表壹編號六借款日期欄所示之時間，在陳育惠所經營之
    上開檳榔攤，向陳育惠以上開詐騙手法佯稱伊同事「江祥助
    」欲借錢，可與之一同從中賺取利息，並持如附表壹編號六
    所示之未記載發票日之本票私文書，向陳育惠以供擔保前揭
    借款而行使之，致陳育惠陷於錯誤，而交付如附表壹編號六
    借款金額欄所示之金額予顏團騫，足以生損害於陳育惠。嗣
    顏團騫因未按時還款，陳育惠發覺有異而報警處理，始查悉
    上情。
二、案經陳育惠訴由雲林縣警察局斗六分局報告臺灣雲林地方法
    院檢察署檢察官偵查起訴。
    理  由
一、證據能力之認定：
    按被告以外之人於審判外之言詞或書面陳述，除法律有規定
    者外，不得作為證據，刑事訴訟法第159 條第1 項定有明文
    。次按被告以外之人於審判外之陳述，雖不符刑事訴訟法第
    159 條之1 至之4 之規定，而經當事人於審判程序同意作為
    證據，法院審酌該言詞陳述或書面陳述作成時之情況，認為
    適當者，亦得為證據，刑事訟訴法第159 條之5 第1 項定有
    明文。其立法意旨在於傳聞證據未經當事人之反對詰問予以
    核實，原則上先予排除。惟若當事人已放棄反對詰問權，於
    審判程序中表明同意該等傳聞證據可作為證據，基於尊重當
    事人對傳聞證據之處分權，及證據資料愈豐富，愈有助於真
    實發見之理念，且強化言詞辯論主義，使訴訟程序得以順暢
    進行，傳聞證據亦具有證據能力。查，本判決所引用下述具
    傳聞性質之供述證據，原則上均不得作為證據使用，惟被告
    及辯護人在本院準備程序及審理時均明示同意上開證據有證
    據能力（見本院卷第25頁反面、第43頁反面），復經本院於
    審理時提示檢察官、被告及辯護人均表示無意見（見本院卷
    第44-45 頁），且迄於言詞辯論終結前均未聲明異議，視為
    同意作為證據，本院審酌該等證據之取得過程並無瑕疵，與
    本案待證事實間復具有相當之關聯性，自得採為證據。
二、認定犯罪事實所憑之證據及理由：
    上開犯罪事實，迭據被告顏團騫於警詢、偵訊及本院審理時
    坦承不諱（見警卷第1-3 頁；偵卷第11-12 頁、第20-21 頁
    ；本院卷第24頁、第25頁反面至第26頁反面、第43頁反面）
    ，核與證人即告訴人陳育惠在警詢及檢察官面前具結指證遭
    被告持如附表壹編號一至六所示之偽造本票向其詐取財物之
    犯罪情節相符（見警卷第4-6 頁；偵卷第15-16 頁），復有
    上開本票原本6 紙附卷可稽（見警卷第8-9 頁），足認被告
    自白與事實相符，堪予採信。本案事證已臻明確，被告犯行
    至堪認定。
三、論罪科刑部分：
(一)、按發票日期為本票必須記載之事項，系爭本票既未填寫發票
    日期，被告等簽發本票之行為顯然尚未完成，而偽造有價證
    券罪並不處罰未遂犯，被告等尤無成立罪名之可言。又本票
    因未記載發票日期，欠缺票據絕對應記載之事項，該本票應
    屬無效票據，僅成立偽造屬於一般債權憑證之私文書罪（最
    高法院71年度台上字第2961號、第7318號判決參照）。是核
    被告偽造如附表壹編號一至五所示本票並持以行使，詐取財
    物之行為，均係犯刑法第201 條第1 項之偽造有價證券罪及
    同法第339 條第1 項之詐欺取財罪。偽造如附表壹編號六所
    示之本票（未填載發票日期）並持以行使，詐取財物之行為
    ，係犯刑法第216 條、第210 條之行使偽造私文書罪及同法
    第339 條第1 項之詐欺取財罪。至公訴人於起訴時認被告持
    其偽造附表壹編號六所示之本票向告訴人詐取財物之行為，
    係犯刑法第201 條第1 項偽造有價證券、第339 條第1 項詐
    欺取財等罪嫌，惟公訴人於100 年6 月10日以補充理由書陳
    明該事實應該當於刑法第216 條、第210 條之行使偽造私文
    書罪嫌及同法第339 條第1 項之詐欺取財罪嫌，已自行更正
    原起訴法條，本院毋庸再變更公訴人起訴之法條，附此敘明
    。
(二)、被告於附表壹編號一至五所示本票發票人欄位偽造「顏添福
    」、「江坤祥」及「洪文祥」之署名共5 枚之行為，及於附
    表壹編號六所示本票發票人偽造「江祥助」之署名1 枚之行
    為，均為偽造各該有價證券及票據私文書之部分行為，應各
    被偽造有價證券及私文書之全部行為所吸收；又被告偽造附
    表壹編號一至五所示之本票而復持以行使，及於附表壹編號
    六所示偽造本票私文書並持以行使，其行使偽造有價證券之
    輕度行為亦應為偽造有價證券之重度行為所吸收，偽造本票
    私文書之低度行為應為行使之高度行為所吸收，均不另論罪
    。而被告在相同地點，於密切接近之時間，為持之向告訴人
    詐取財物而接續偽造如附表壹編號三至五所示之本票3 紙，
    侵害同一之法益，且各行為之獨立性亦極為薄弱，依一般社
    會健全觀念，在時間差距上，難以強行分開，應視為數個舉
    動之接續施行，合為包括之一行為予以評價，應認屬接續犯
    。復次，被告係以一行為犯偽造有價證券罪（即附表壹編號
    一至五部分）、詐欺取財罪，及行使偽造私文書（即附表壹
    編號六部分）、詐欺取財罪，各均為想像競合犯，應依刑法
    第55條規定，分別從一最重之偽造有價證券及行使偽造私文
    書罪論處。再者，被告所犯上開偽造有價證券罪及行使偽造
    私文書罪之4 罪間，犯意各別，且行為互殊，應分論併罰。
(三)、又按犯罪之情狀顯可憫恕，認科以最低度刑仍嫌過重者，得
    酌量減輕其刑，刑法第59條定有明文。考其立法理由：科刑
    時原即應依刑法第57條規定審酌一切情狀，尤應注意該條各
    款所列事項，以為量刑標準，本條所謂「犯罪之情狀可憫恕
    」，自係指裁判者審酌第57條各款所列事項以及其他一切與
    犯罪有關之情狀之結果，認其犯罪足堪憫恕者而言，即必於
    審酌一切之犯罪情狀，在客觀上顯然足以引起一般同情，認
    為縱予宣告法定最低刑度猶嫌過重者，始有其適用（最高法
    院38年台上字第16號、45年台上字第1165號、51年台上字第
    899 號判例意旨參照）。查被告係因急需用錢，一時未經深
    思熟慮，為期能順利向告訴人借得款項，而偽造如附表壹編
    號一至五所示之本票，其犯罪之動機尚屬單純，其目的僅係
    為取信於告訴人，且偽造之支票張數僅5 紙，票面金額尚非
    龐大，其所借貸之金額亦非鉅，並於借款後曾償還部分款項
    ，其所為顯與一般智慧或財產犯罪之宵小者，為滿足個人私
    慾，大量偽造有價證券以之販賣或詐欺之情形，自屬有間，
    被告所為之犯行對金融交易秩序之危害，與其他大量偽造有
    價證券致嚴重擾亂金融秩序之犯罪情節迥異，再者，被告已
    與告訴人達成和解，有還款切結書1 份在卷可佐（見本院卷
    第49頁），告訴人亦當庭表明若被告願意改過，當然可以原
    諒等情（見本院卷第46頁反面），而刑法第201 條第1 項之
    偽造有價證券罪，法定最輕本刑為3 年以上有期徒刑，依被
    告前揭犯罪情狀觀之，若科以法定最輕本刑即3 年有期徒刑
    ，仍屬情輕法重，且難謂符合罪刑相當性及比例原則，是揆
    諸其所為上開3 次偽造有價證券之犯行，客觀上均足以引起
    一般人普遍之同情，顯有可值憫恕之處，悉爰依刑法第59條
    之規定，減輕其刑。
(四)、爰審酌被告因急需金錢，用以賠償車禍造成他人之損失，竟
    不思以合法正當之手段向他人借貸，乃持其所偽造如附表壹
    編號一至六所示之本票向告訴人詐稱可一同賺取利息，取信
    於告訴人，使告訴人陷於錯誤而借款與之，而告訴人到庭表
    示其為單親家庭，尚要支付房租及銀行貸款，經濟壓力甚大
    （見本院卷第24頁反面至第25頁），堪認對告訴人而言此財
    物上之損失非微，被告所為誠屬不該，惟念及被告犯後坦承
    犯行，且各該偽造之本票上之發票人均無此人，對於交易秩
    序之影響尚屬有限，兼衡已與告訴人已達成和解，告訴人亦
    表示宥恕之意，業如前述，暨被告自述家中尚有重度視障之
    父親及患有甲狀線結節之母親，而自身亦為重度肢障之人，
    有被告與其父之身心障礙手冊及其母之診斷證明書在卷可佐
    （見本院卷第48頁正反面）、目前在家從事手工工作之家庭
    狀況、國小畢業之智識程度等一切情狀，分別量處如主文所
    示刑，又被告所犯上開4 罪，犯罪時間相近，犯罪手段亦均
    係以偽造本票之方式為之，以達詐取財物之目的，本院考量
    上開詐取金額非鉅，且被告亦曾償還部分金額，基於罪責相
    當原則，復參以刑法第51條第5 款規定係採限制加重原則，
    而非累加原則之意旨，爰定其應執行刑如主文所示。
(五)、末查，被告前未曾因故意犯罪受有期徒刑以上刑之宣告，此
    有臺灣高等法院被告前案紀錄表在卷可參（見本院卷第4 頁
    ），其因一時失慮而觸犯法令，犯後已坦承犯行，深具悔意
    ，且已取得告訴人之諒解，本院認其經此教訓後，應能知所
    警惕而無再犯之虞，且被告每月需依還款切結書之內容償還
    新臺幣5 千元予告訴人，倘宣付執行所宣告之刑，對於告訴
    人獲得賠償毫無俾益，此亦非告訴人所樂見（見本院卷第25
    頁），且被告尚有年邁雙親，需賴被告照顧，本院綜合前情
    ，認上開對被告宣告之刑以暫不執行為當，爰依刑法第74條
    第1 項第1 款之規定，宣告緩刑3 年，以啟自新。另斟酌被
    告與告訴人已達成和解，為確保被告能依約履行賠償條件，
    以維告訴人權益，爰依刑法第74條第2 項第3 款規定，命被
    告應按如附表貳所示之方式，向告訴人支付如附表貳所示之
    金額。
四、沒收部分：
    按偽造之有價證券、印文或署押，不問屬於犯人與否，沒收
    之，分據刑法第205 條、第219 條所規定。是被告偽造如附
    表壹編號一至五所示之本票共5 紙，以及於附表壹編號六所
    示本票上偽造之「江祥助」署名1 枚，均應依上開規定宣告
    沒收（至附表壹編號一至五所示本票上所偽造之「顏添福」
    、「江坤祥」及「洪文祥」之署名共5 枚，因各該本票均已
    宣告沒收，無庸重複為沒收諭知）。
據上論斷，應依刑事訴訟法第299 條第1 項前段，刑法第201 條
第1 項、第216 條、第210 條、第339 條第1 項、第55條、第51
條第5 款、第9 款、第205 條、第219 條、第74條第1 項第1 款
、第2 項第3 款，判決如主文。
本案經檢察官陳宜君到庭執行職務。
中    華    民    國   100    年    7     月    27    日
                  刑事第二庭  審判長法  官  陳定國
                                    法  官  文昌
                                    法  官  周欣怡
以上正本證明與原本無異。
如不服本判決應於收受判決後10日內向本院提出上訴書狀，並應
敘述具體理由；其未敘述上訴理由者，應於上訴期間屆滿後20日
內向本院補提理由書（均須按他造當事人之人數附繕本）。「切
勿逕送上級法院」。
                                    書記官  林惠鳳
中    華    民    國   100    年    7     月    27    日
附錄本案論罪科刑法條全文：
中華民國刑法第201條
（有價證券之偽造變造與行使罪）
意圖供行使之用，而偽造、變造公債票、公司股票或其他有價證
券者，處3 年以上10年以下有期徒刑，得併科3 千元以下罰金。
行使偽造、變造之公債票、公司股票或其他有價證券，或意圖供
行使之用，而收集或交付於人者，處1 年以上7 年以下有期徒刑
，得併科3 千元以下罰金。
中華民國刑法第210條
（偽造變造私文書罪）
偽造、變造私文書，足以生損害於公眾或他人者，處5 年以下有
期徒刑。
中華民國刑法第216條
（行使偽造變造或登載不實之文書罪）
行使第 210 條至第 215 條之文書者，依偽造、變造文書或登載
不實事項或使登載不實事項之規定處斷。
附表壹：
┌──┬────┬───┬─────┬─────┬──────┬────┬────┬─────┐
│編號│本票號碼│發票人│發票人之國│發票金額  │發票日      │偽造日期│借款日期│借款金額  │
│    │        │      │民身分證統│（新臺幣）├──────┤        │        │（新臺幣）│
│    │        │      │一編號    │          │到期日      │        │        │          │
├──┼────┼───┼─────┼─────┼──────┼────┼────┼─────┤
│一  │CH260904│顏添福│Ｚ000000000│2萬元     │97年7月18日 │97年6 月│97年6 月│1 萬元    │
│    │        │      │          │          ├──────┤16日至同│18日    │          │
│    │        │      │          │          │97年6月18日 │年6 月18│        │          │
│    │        │      │          │          │            │日間某時│        │          │
├──┼────┼───┼─────┼─────┼──────┼────┼────┼─────┤
│二  │CH260914│江坤祥│Ｚ000000000│2萬元     │97年8月1 日 │97年6 月│97年7 月│1 萬元    │
│    │        │      │          │          ├──────┤29日至同│1 日    │          │
│    │        │      │          │          │97年7月1 日 │年7 月1 │        │          │
│    │        │      │          │          │            │日間某時│        │          │
├──┼────┼───┼─────┼─────┼──────┼────┼────┼─────┤
│三  │CH260915│洪文祥│Ｚ000000000│3萬元     │97年8月16日 │97年7 月│97年7 月│1 萬5 千元│
│    │        │      │          │          ├──────┤14日至同│16日    │          │
│    │        │      │          │          │97年7月16日 │年7 月16│        │          │
│    │        │      │          │          │            │日間某時│        │          │
├──┼────┼───┼─────┼─────┼──────┼────┼────┼─────┤
│四  │CH260916│洪文祥│Ｚ000000000│3萬元     │97年8月16日 │97年7 月│同上    │1 萬5 千元│
│    │        │      │          │          ├──────┤14日至同│        │          │
│    │        │      │          │          │97年7月16日 │年7 月16│        │          │
│    │        │      │          │          │            │日間某時│        │          │
├──┼────┼───┼─────┼─────┼──────┼────┼────┼─────┤
│五  │CH260917│洪文祥│Ｚ000000000│3萬元     │97年8月16日 │97年7 月│同上    │1 萬5 千元│
│    │        │      │          │          ├──────┤14日至同│        │          │
│    │        │      │          │          │97年7月16日 │年7 月16│        │          │
│    │        │      │          │          │            │日間某時│        │          │
├──┼────┼───┼─────┼─────┼──────┼────┼────┼─────┤
│六  │CH260918│江祥助│Ｚ000000000│5萬元     │（未填寫）  │97年7 月│97年7 月│2 萬5 千元│
│    │        │      │          │          ├──────┤24日至同│26日    │          │
│    │        │      │          │          │97年7月26日 │年7 月26│        │          │
│    │        │      │          │          │            │日間某時│        │          │
└──┴────┴───┴─────┴─────┴──────┴────┴────┴─────┘
附表貳：
┌────────┬────┬────────────────┐
│給付對象即被害人│給付總額│給付方式                        │
├────────┼────┼────────────────┤
│陳育惠          │新臺幣肆│分九期，即自民國一百年七月起至一│
│                │萬伍仟元│百零一年月止，按月於每月二十日│
│                │        │前支付新臺幣伍仟元給陳育惠。    │
└────────┴────┴────────────────┘
◎◎附記應注意事項：
《刑事第74條第2 項第3 款、第4 項》
緩刑宣告，得斟酌情形，命犯罪行為人為下列各款事項：
三、向被害人支付相當數額之財產或非財產上之損害賠償。
第2 項第3 款、第4 款得為民事強制執行名義。
《刑事第75條之1 第1 項第4 款》
受緩刑之宣告而有下列情形之一，足認原宣告之緩刑難收其預期
效果，而有執行刑罰之必要者，得撤銷其宣告：
四、違反第74條第2 項第1 款至第8 款所定負擔情節重大者。